【裁判字號】    98,易,942
【裁判日期】    981231
【裁判案由】    違反著作權法
【裁判全文】
臺灣桃園地方法院刑事判決               98年度易字第942號
公  訴  人  臺灣桃園地方法院檢察署檢察官
被      告  甲○○
選任辯護人  康英彬律師
            范民珠律師
上列被告因違反著作權法案件，經檢察官提起公訴（98年度偵續
字第153 號），本院判決如下：
    主    文
本件公訴不受理。
    理    由
一、本案被告甲○○所犯之罪係屬刑事訴訟法第376 條第1 款之
    犯最重本刑為3 年以下有期徒刑、拘役或專科罰金之罪，爰
    依刑事訴訟法第284 條之1 規定獨任進行審判程序，先予敘
    明。
二、公訴意旨略以：被告甲○○明知大陸劇「新上海灘」係沙鷗
    國際多媒體股份有限公司（下稱沙鷗公司）在臺灣享有著作
    財產權獨家專屬授權之視聽著作，其竟與真實姓名、年籍均
    不詳而自稱「施朝華」之大陸人士基於散布侵害著作財產權
    之光碟重製物之犯意聯絡，先由「施朝華」於民國96年10月
    24日將所持有非法重製之「新上海灘」光碟影片，在大陸地
    區以「ｖｐｏｐｏ６６」號之帳號登入露天拍賣網站，並於
    該拍賣網站網頁上刊登欲以新臺幣（下同）459元（含價金
    359元及運費100元）之價額出售前述光碟影片之訊息，適沙
    鷗公司法務專員乙○○於同年月30日瀏覽上開網站後察覺，
    即下標購買並依「施朝華」指示匯款至其指定前由甲○○向
    聯邦商業銀行北桃園分行申設之00000000000號帳戶內，再
    由「施朝華」將上開光碟影片（一套6片）寄送予乙○○。
    因認被告係涉犯著作權法第91條之1第3項之明知係侵害著作
    財產權之光碟重製物而散布罪嫌等語。
三、按告訴乃論之罪，告訴人於第一審言詞辯論終結前，得撤回
    其告訴，又告訴乃論之罪，其告訴經撤回者，應諭知不受理
    之判決，並得不經言詞辯論為之，分別經刑事訴訟法第238
    條第1 項、第303 條第3 款、第307 條所明定。次按著作權
    法第100 條雖規定：「本章之罪，須告訴乃論。但犯第91條
    第3 項及第91條之1 第3 項之罪，不在此限」。惟按「明知
    係侵害著作財產權之重製物而散布或意圖散布而公開陳列或
    持有者，處三年以下有期徒刑，得併科新臺幣七萬元以上七
    十五萬元以下罰金」、「犯前項之罪，其重製物為光碟者，
    處六月以上三年以下有期徒刑，得併科新臺幣二十萬元以上
    二百萬元以下罰金。但違反第87條第4 款規定輸入之光碟，
    不在此限。」，亦為著作權法第91條之1 第2 項、第3 項所
    明定。再參諸93年9 月1 日修正公布著作權法第91條之1 第
    3 項之立法理由明揭：「按非法進口之真品，法律定位上仍
    屬侵害著作財產權之重製物，但究與盜版品有別，擬予鬆綁
    ，爰增列但書，回歸第一百條本文告訴乃論，另在罰責刑度
    上，適用第二項規定之刑度，較第三項規定刑度輕，以求立
    法之衡平」。從而，倘係屬著作權法第91條之1 第3 項但書
    規定「違反第八十七條第四款規定輸入之光碟」者，則非屬
    著作權法第91條之1 第3 項前段處罰之範圍，而應依著作權
    法第91條之1第2項之規定處罰。換言之，於此情形，既屬違
    反著作權法第91條之1 第2 項之規定，則依同法第一百條之
    規定，自屬告訴乃論之罪。
四、訊據被告堅詞否認有何前揭違反著作權法之犯行，被告辯稱
    ：伊沒有販賣盜版光碟等語；及被告之辯護人為被告辯護稱
    ：本件扣案之「新上海灘」光碟影片可能係大陸地區之正版
    平行輸入品，而本件應有著作權法第91條之1 第3 項但書之
    適用，本案所涉犯者應屬告訴乃論之罪之著作權法第91條之
    1 第2 項等語。經查：
  (一)本案之「新上海灘」影集係大陸地區發行，而為沙鷗公司在
    臺灣地區享有著作財產權獨家專屬授權之視聽著作乙節，業
    據告訴代理人乙○○陳明在卷，並有著作財產權之授權合約
    書、獨家專屬授權合約書、公證書、行政院新聞局錄影節目
    審查合格證明書等附卷可按，堪信屬實。
  (二)雖證人即沙鷗公司之告訴代理人乙○○迭於警詢及偵查中證
    述：伊所購得之大陸劇「新上海灘」光碟影片上並無國際識
    別碼，亦非經沙鷗公司授權販售之物，其為盜版品云云，然
    依證人乙○○於本院審理時證述：沙鷗公司固擁有本件大陸
    劇「新上海灘」之臺灣專屬授權，而伊所購得大陸劇「新上
    海灘」光碟影片上並無可資辨識屬沙鷗公司發行之國際授權
    碼「0000000000000」，且沙鷗公司發行影片光碟雖均有符
    合國際規定之外扣及內扣，惟大陸地區發行之正版品就不會
    有外扣或內扣，再沙鷗公司經授權之「新上海灘」影集雖是
    繁體中文版本，但從大陸買回的版本一定是簡體字，而光碟
    後面之機器碼如果有被磨掉，也可判定是盜版品，然而本件
    扣案之「新上海灘」光碟影集之機器碼並沒有磨掉，且其內
    容經播放觀看後，均係簡體中文，亦沒有盜拷沙鷗公司發行
    版本之跡象，而沙鷗公司內部鑑定單位亦僅能鑑定是否屬沙
    鷗公司發行，至於究係非法進口之真品或未經任何地區授權
    之盜版品則無法認定，伊當時於警詢及偵查中是以是否為沙
    鷗公司發行，做為盜版或正版品之認定標準等語觀之（見本
    院98年11月11日審判筆錄第3 至7 頁），及經本院當庭勘驗
    該扣案之「新上海灘」光碟影集，其內容確實均係以簡體中
    文字體呈現，且螢幕所顯示者為「北京九州音像出版公司出
    版發行（簡體字顯現）」乙節，亦有98年11月11日本院之勘
    驗筆錄在卷可按。顯然本案扣案之「新上海灘」光碟影集與
    沙鷗公司所發行者二者之內容，不論所使用之字體或公司標
    誌均不相同，應非自沙鷗公司所發行之光碟重製而來，且扣
    案之光碟並無機器碼遭磨損之盜版跡象，足認本案至多僅能
    證明扣案之「新上海灘」光碟影集非屬沙鷗公司在臺灣地區
    享有著作財產權專屬授權之視聽重製物甚明，然尚無法遽以
    推斷扣案之「新上海灘」光碟影片非屬大陸地區所製作發行
    之真品即未經任何地區授權之盜版品。是證人乙○○於警詢
    及偵查中所證，僅以扣案之「新上海灘」光碟影集其上未見
    有沙鷗公司之國際識別碼，即遽以推論扣案光碟為盜版品，
    而非自大陸地區非法進口之真品，顯率嫌速斷，自以證人乙
    ○○於本院審理時證述之情詞較為可採。
  (三)參以細繹本件扣案之「新上海灘」光碟影片之外觀、包裝，
    亦與一般盜版品係採空白光碟片非法燒錄重製之情相左，有
    扣案之「新上海灘」光碟影片外觀照片附卷可佐（見96年度
    偵字第30183 號偵查卷，第51至54頁），是上開扣案之「新
    上海灘」光碟確有可能係屬非法進口之大陸地區真品。而本
    件依公訴人前開所舉證據，均尚無從證明本件扣案之「新上
    海灘」光碟影片非屬大陸地區製作發行之真品即盜版品，復
    查無其他積極證據得認本件扣案之「新上海灘」光碟影片確
    屬盜版品，揆諸「罪證有疑、唯利被告」之原則，上開扣案
    物既無證據足以確認其非屬大陸地區之真品而為盜版品，即
    應採以有利於被告之認定。是被告執前詞所辯，尚可採信。
    從而，本院認扣案之「新上海灘」光碟影片係屬未經著作權
    人同意而輸入之重製物，而屬著作權法第87條第4 款之情形
    。
  (四)綜上所述，本件扣案之「新上海灘」光碟影片既有著作權法
    第87條第4 款之適用，則被告所為，應依著作權法第91條之
    1 第2 項論處。又被告本件所涉犯者既為著作權法第91條之
    1 第2 項之罪，依前開意旨，核屬告訴乃論之罪，而被告與
    告訴人沙鷗公司業於本院第一審言詞辯論終結前達成和解，
    有該和解書1 紙在卷可參（見本院98年度審易字第11 28 號
    卷，第32頁），且告訴人沙鷗公司亦已具狀撤回本件告訴乙
    節，亦有告訴人提出之刑事聲請撤回告訴狀在卷可憑，依前
    開規定，本案爰不經言詞辯論，逕諭知不受理之判決。
五、雖公訴人前於準備程序中當庭更正本件起訴法條為著作權法
    第91條之1 第3 項前段之罪，然本件經調查後，嗣經公訴人
    認本件應有著作權法第91條之1 第3 項但書之情形，而當庭
    再變更法條為原起訴法條即著作權法第91條之1 第2 項，基
    於檢察一體之原則，本院自應就最後變更之法條即原起訴法
    條而為審理，附此敘明。
據上論斷，應依刑事訴訟法第303 條第3 款，第307 條，判決如
主文。
中    華    民    國    98    年    12    月    31    日
                  刑事第七庭    法  官   蔡世芳
如不服本判決應於收受判決後10日內向本院提出上訴書狀，並應
敘述具體理由。其未敘述上訴理由者，應於上訴期間屆滿後20日
內向本院補提理由書(均須按他造當事人之人數附繕本)「切勿逕
送上級法院」。
以上正本證明與原本無異。
                                書記官    張尹嫚
中    華    民    國    98    年    12    月    31    日

司法院資訊處製作；財團法人民間司法改革基金會備份。
